【裁判字號】    89,易,504
【裁判日期】    890526
【裁判案由】    違反就業服務法
【裁判全文】
臺灣士林地方法院刑事判決                          八十九年度易字第五四號
    聲  請  人  臺灣士林地方法院檢察署檢察官
    被      告  甲○○○
右列被告因違反就業服務法案件，經檢察官聲請簡易判決處刑（八十九年度偵字第二
○六九號），本院認不宜簡易判決處刑，改依通常程序審理並判決如左：
    主      文
甲○○○無罪。
    理      由
一、聲請意旨略以：被告甲○○○明知雇主不得聘僱或留用未經許可或許可失效之外
    國人，竟自民國八十八年三月十九日起，以月薪新台幣（下同）二千元、六千五
    百元之代價，僱用逃逸菲律賓籍外勞ＤＥＬＯＳＴＲＩＮＯ  ＴＥＲＥＳＩＴＡ
    ＣＡＬＵＧＡＹ，每月至台北市○○○路○段一六二號辦公室二次，每週至台北
    市○○路○段五二巷十一號環境二次從事清潔環境工作，因認被告涉有違反就業
    服務法聘僱或留用未經許可或許可失效之外國人罪嫌。
二、按犯罪事實應依證據認定之，無證據不得推定其犯罪事實；不能證明被告犯罪者
    ，應諭知無罪之判決，刑事訴訟法第一百五十四條、第三百零一條第一項分別定
    有明文。又認定不利於被告之事實，須依積極證據，苟積極證據不足為不利於被
    告事實之認定時，即應為有利於被告之認定，更不必有何有利之證據；事實之認
    定，應憑證據，如未能發現相當證據，或證據不足以證明，自不得以推測或擬制
    之方法，以為裁判基礎，最高法院三十年上字第八一六號、四十年台上字第八六
    號判例可資參照；又認定犯罪事實，所憑之證據，雖不以直接證據為限，間接證
    據亦包括在內，然無論直接或間接證據，其為訴訟上之證明，須於通常一般之人
    均不致於有所懷疑，而得確信其為真實之程度者，始得據之為有罪之認定，倘其
    證明尚未達到此一程度，而有合理性懷疑之存在時，即無從為有罪之認定，亦有
    最高法院七十六年台上字第四九八六號判例足資參照。
三、本件聲請人認被告甲○○○涉有右揭違反就業服務法之犯行，無非係以證人即菲
    律賓籍外勞ＤＥＬＯＳＴＲＩＮＯ  ＴＥＲＥＳＩＴＡＣＡＬＵＧＡＹ之供述為
    主要依據。惟查，被告甲○○○於警訊及偵審中均堅詞否認有右揭聘僱或留用未
    經許可之外國人之犯行，辯稱：台北市○○路○段五二巷十一號為一棟十層樓公
    寓，除伊及伊之小姑分別居住於十樓及七樓外，其餘均出租予外籍人士，其中不
    乏由伊所經營之偉信房屋仲介服務有限公司介紹出租者，而且伊住該處又會說英
    文，因此住在該棟樓之外國人若有事須幫助便會找伊，從而持有被告之名片及家
    中電話並不足為奇，且伊家中自八十八年一月十四日起即已聘僱合法申請之外籍
    監護工，自無須同時另行僱用該非法之外籍勞工等語。
四、經查：雖依證人ＤＥＬＯＳ所述其工作地點之環境為一十層樓之公寓，樓頂有一
    個小花園，公寓前方及四周也是花園，地下二樓是停車場，地下一樓是廚房、小
    餐廳及運動的地方，為被告所不否認，並經台灣士林地方法院檢察署檢察官於八
    十九年三月二十三日上午十時三十分至現場履勘屬實，惟此均屬該棟公寓之公共
    設施，凡於該棟公寓居住或受僱於住戶者均可輕易知悉。次查，證人ＤＥＬＯＳ
    於警訊初訊時陳稱：「（問）你逃逸後至何處工作？雇主何人？工作性質？薪資
    多少？（答）我逃逸後至北市天母ＣＨＩＨ─ＹＵ  ＳＴ. 五十二號八樓，雇主
    是瑞典人，叫ＡＩＤＡ  ＬＡＲＳＯＮ，他們全家人於上月份（即十一月）移民
    至香港，我在該處負責打掃，月薪新台幣一萬八千元」（見八十八年十二月二十
    六日警訊筆錄，嗣於複訊時改稱：「其所有名片上記載之「甲○○○」即為其非
    法雇主，並從一九九年三月十九日開始替她工作，直至同年十二月二十四日止，
    為其打掃辦公及房屋，打掃辦公室的薪水是每月二千元，打掃房屋之薪水是每月
    六千五百元」云云（見八十九年一月二十一日警訊筆錄），則證人ＤＥＬＯＳ所
    述已前後不一，其證詞已顯有可疑。又證人為非法外勞，於警方查獲首次訊問時
    ，未及思考，衡之常情，其所前述較之後變異之詞應更接近事實，而較為可採，
    且參以被告於本院審理中所提出之台北市○○路○段五二巷十一號住戶資料，該
    公寓八樓之住戶即為ＬＡＲＳＯＮ，租屋時間為八十七年十二月至八十八年十二
    月，且被告於本院訊問時並供稱：該戶租屋者先生是瑞典人，太太是菲律賓人，
    已在年底（即八十八年）搬走等詞，均與證人ＤＥＬＯＳ於警方初訊時所述相符
    ，則證人若因受僱於該棟公寓原先之住戶ＬＡＲＳＯＮ，而知悉該棟公寓之公共
    設施等環境，且可自由進出有保警駐守之住宅，便不足為奇，更遑論因被告為該
    棟公寓之出租人，且從事房屋仲介服務之工作，而使包括證人在內之第三人等擁
    有被告之名片等情，因此尚難僅因證人擁有被告之名片，知悉其電話而遽認證人
    曾受僱於被告，故被告前揭否認犯罪之辯解應堪採信。此外，復查無其他積極證
    據足認被告確涉有上開犯行，揆諸前揭法條及說明，不能證明被告被訴之犯行，
    自應諭知無罪之判決，以昭公允。
據上論斷，應依刑事訴訟法第四百五十二條、第三百零一條第一項，判決如主文。
本案經檢察官李學玨到庭執行職務
中      華      民      國    八十九    年     五     月     二十六     日
                                  台灣士林地方法院刑事第一庭
                                      法  官  林政佑
如不服本判決應於判決送達後十日內向本院提出上訴狀


司法院資訊處製作；財團法人民間司法改革基金會備份。
